【裁判字號】    88,交上易,2512
【裁判日期】    890613
【裁判案由】    過失傷害
【裁判全文】
臺灣高等法院臺中分院刑事判決                八十八年度交上易字第二五一二號
    上  訴  人  臺灣南投地方法院檢察署檢察官
    被      告  丁○○
右上訴人因過失傷害案件，不服臺灣南投地方法院八十八年度交易字第三十八號中華
民國八十八年八月四日第一審判決（起訴案號：臺灣南投地方法院檢察署八十八年度
偵字第八九○號），提起上訴，本院判決如左：
      主      文
原判決撤銷。
丁○○因過失傷害人，處有期徒刑參月，如易科罰金以參佰元折算壹日。
      事      實
一、丁○○於民國（下同）八十七年十一月一日十七時三十五分許，駕駛ＱＺ─四七
    八九號自小客車，沿南投縣鹿谷鄉○○村○○路，由溪頭往鹿谷鄉方向行駛，途
    經興產路六十八號紫林莊餐廳前，理應注意汽車行駛時，駕駛人應注意車前狀況
    ，並隨時採取必要之安全措施，以防止危險之發生，依當時丁○○所行駛之車道
    為下坡路段、天候晴、路面乾燥、無缺陷，無障礙物，並無不能注意之情事，竟
    疏未注意，適有丙○○駕駛ＯＢ─六四六五號箱型車，上載其妻乙○○，沿同路
    由鹿谷鄉往溪頭方向行駛，亦疏未注意轉彎車應讓直行車先行，即貿然左轉駛入
    紫林莊餐廳，丁○○因而煞避不及，右前方車頭撞及丙○○所駕駛箱型車之右後
    方車門，致乙○○受有頭部外傷合併腦震盪、胸部挫傷及疑似有二十六公釐之胎
    盤下血塊等之傷害。
二、案經被害人乙○○訴由南投縣警察局竹山分局報告台灣南投地方法院檢察署檢察
    官聲請簡易判決處刑，經台灣南投地方法院認不得以簡易判決處刑改依通常程序
    審理。
    理      由
一、訊據被告丁○○於警訊、偵查及原審暨本院審理中，坦承於右揭時、地駕駛自小
    客車與證人丙○○所駕駛之箱型車發生碰撞，致告訴人乙○○受傷之事實，惟矢
    口否認有過失，辯稱：係證人丙○○未注意伊駕駛之自小客車已駛近卻急速左轉
    ，才發生本件車禍，又其駕車前並未飲酒，於車禍發生當日十九時五十六分，在
    延平派出所所為之酒精測試不合格，係因車禍發生後伊用晚餐時有飲酒所致，並
    非酒後駕車等語。惟查被告疏未注意車前狀況而肇事，致告訴人乙○○受有頭部
    外傷合併腦震盪、胸部挫傷及疑似有二十六公釐之胎盤下血塊等傷害之事實，業
    據證人丙○○於警訊及本院審理中證述綦詳，並有南投縣警察局竹山分局道路交
    通事故調查報告表、財團法人私立中國醫藥學院附設醫院、台安醫院診斷證明書
    各一紙、照片三張在卷可資佐證。按汽車行駛時，駕駛人應注意車前狀況及兩車
    併行之間隔，並隨時採取必要之安全措施，道路交通安全規則第九十四條第三項
    定有明文，被告領有聯結車駕駛執照，對於上述規則當知之甚稔，依上開道路交
    通事故調查報告表所示，本件車禍肇事地點被告行駛之車道係下坡路段，當時天
    候晴、路面乾燥、無缺陷，無障儗物，並無不能注意之情事，詎被告竟疏未注意
    車前狀況，駕駛之自小客車因而煞車不及，右前方車頭與證人丙○○駕駛之箱型
    車碰撞，致告訴人受傷，自有過失，雖證人丙○○未注意轉彎車應讓直行車先行
    同有疏失，惟此並無礙於被告過失責任之成立，被告之過失行為與告訴人所受傷
    害間具有相當因果關係，事證已臻明確，被告所辯無過失顯係脫卸之詞，不足採
    信，其犯行應堪認定。
二、核被告丁○○所為，係犯刑法第二百八十四條第一項前段之過失傷害罪，公訴人
    以被告係土水業作水泥工，每日駕駛肇事自小客車上工，駕駛自小客車為其附隨
    業務，被告當日係在南投縣溪頭地區工作完畢駕車返家途中發生本件車禍，認被
    告係犯刑法第二百八十四條第二項之業務過失傷害罪，惟按刑法上所謂之業務，
    係指以反覆同種類之行為為目的之社會活動而言，申言之，係指個人基於其社會
    地位繼續反覆所執行之事務，其主要部分之業務固不待論，即為完成主要業務所
    附隨之準備工作與輔助事務，亦應包括在內，然鑑於今日以自小客車當交通工具
    者相當普遍，每日駕駛汽車前往執行業務之工作場所者比比皆是，而此等駕駛行
    為，僅係駕駛人前往工作場所之例行交通行為，駕駛人並非以此駕駛汽車之行為
    為其主要目的而反覆從事，倘認其駕駛自小客車之行為乃主要業務之輔助行為，
    而認渠等在行駛中過失肇事行為均屬業務過失，將使刑法業務過失行為之認定過
    於擴張，而失去刑事政策上對於業務過失行為加重處罰之意義，因此主要業務所
    附隨之準備工作與輔助事務，雖可包含在業務概念之內，但不宜過度擴張，而須
    以該附隨行為或輔助行為與主要業務行為間具有直接密不可分之關係者，始得認
    其為業務行為，較為妥適，例如因販售貨品而須駕駛小貨車四處兜售者即是，本
    件被告於偵查中稱從事土水業，於本院審理中稱從事土木包工業，於現場開挖土
    機，每日駕駛右開自小客車上工，雖係完成其業務之輔助行為，惟被告倘非駕駛
    上開自用小客車而係搭乘公共交通工具或乘他人之便車，亦可到達工作地點以從
    事其業務，駕駛汽車之行為並非其從事主要業務不可或缺之行為，二者之間即不
    具直接而密不可分之關係，公訴人起訴法條尚有未洽，應予變更，又公訴人認被
    告係酒後駕車，不外以被告在延平派出所所為之飲酒後吐氣所含酒精成分之測試
    為每公升○‧三六毫克，超過標準值每公升○‧二五毫克為據，然查本件車禍發
    生於八十七年十一月一日十七時三十五分左右，而上開酒精測試之時間係同日十
    九時五十六分，距車禍發生時已有二小時多，並非於車禍發生後即時所為之測試
    ，被告堅稱，係因車禍發生後伊返家用晚餐時有飲酒所致，既有可能無法排除，
    此外且查無其他積極證據足證被告係酒後駕車，尚難以上開酒精成分之測試結果
    ，遽認被告有酒醉駕車之行為，併予敘明，另告訴人所受之傷並未致無自救力，
    被告縱有逃逸之行為，亦不構成刑法遺棄罪，此從公訴人未就遺棄罪起訴亦可徵
    之，而刑法第一百八十五條之四係本件事故後於八十八年四月二十一日方公布施
    行，爰不予審酌，原審審酌被告疏未注意車前狀況，煞避不及而撞及證人丙○○
    所駕駛之箱型車，致告訴人受傷，告訴人之夫丙○○亦疏未讓直行車先行，貿然
    左轉，與有過失及被告犯罪後之態度等一切情狀，量處有期徒刑三月，尚無不當
    ，檢察官據告訴人之請求以被告係酒醉駕車，告訴人所受之傷非輕認原審量刑過
    輕為由上訴雖無理由，但被告於本院審理中仍未能坦承過失且肇事迄今仍未與告
    訴人達成和解，賠償告訴人損害，原審宣告緩刑二年，即有未洽，檢察官此部分
    上訴有理由，應由本院將原審判決撤銷改判，爰審酌被告過失程度尚非重大及告
    訴人所受損害暨被告犯罪後未能坦承罪行、迄未賠償告訴人損害等一切情狀，量
    處如主文第二項所示之刑並諭知易科罰金之折算標準。
三、據上論斷，應依刑事訴訟法第三百六十九條第一項前段、第三百六十四條、第二
    百九十九條第一項前段、第三百條，刑法第二百八十四條第一項前段、第四十一
    條，罰金罰緩提高標準條例第一條前段、第二條，判決如主文。
本案經檢察官甲○○到庭執行職務。
中      華      民      國    八十九  年    六    月      十三          日
                                  臺灣高等法院臺中分院刑事第九庭
                                        審判長法  官  胡  森  田
                                              法  官  趙  春  碧
                                              法  官  康  應  龍
右正本證明與原本無異。
不得上訴。
                                              書記官  阮  正  枝
中      華      民      國    八十九     年      六       月    十六    日
刑法第二百八十四條第一項前段：因過失傷害人者，處六月以下有期徒刑、拘役或五
百元以下罰金。
                                                                        Ｆ


司法院資訊處製作；財團法人民間司法改革基金會備份。
